【裁判字號】    95,台上,415
【裁判日期】    950310
【裁判案由】    土地所有權移轉登記等
【裁判全文】
最高法院民事裁定              九十五年度台上字第四一五號
    上  訴  人  庚○○
                戊○○
                乙○○
                丙○○
                丁○○
    上 列三 人
    法定代理人  壬○○
    上  訴  人  辛○○
                        5樓
                己○○
                        145.
    共      同
    訴訟代理人  王俊凱律師
                吳雄仁律師
    被 上訴 人  甲○○
                        路78.
上列當事人間請求土地所有權移轉登記等事件，上訴人對於中華
民國九十四年十月二十五日台灣高等法院台中分院第二審判決（
九十四年度上字第二五四號），提起上訴，本院裁定如下：
    主  文
上訴駁回。
第三審訴訟費用由上訴人負擔。
    理  由
按上訴第三審法院，非以原判決違背法令為理由，不得為之，民
事訴訟法第四百六十七條定有明文。又同法第四百六十八條規定
，判決不適用法規或適用不當者，為違背法令。當事人提起上訴
，如以同法第四百六十九條所列各款情形為理由時，其上訴狀或
理由書應表明該判決有合於各該條款規定情形之具體內容，及係
依何訴訟資料合於該違背法令之具體事實。如依同法第四百六十
九條之一規定提起上訴，其上訴狀或理由書應表明該判決所違背
之法令條項，或有關判例、解釋字號，或成文法以外之習慣或法
理等及其具體內容，暨係依何訴訟資料合於該違背法令之具體事
實，並具體敘述為從事法之續造、確保裁判之一致性或其他所涉
及之法律見解具有原則上重要性之理由。上訴狀或理由書如未依
上述方法表明，或其所表明者，與上開法條規定不合時，即難認
為已合法表明上訴理由，其上訴自非合法。本件上訴人對於原判
決提起上訴，雖以該判決違背法令為由，惟核其上訴理由狀所載
內容，係就原審取捨證據、認定事實及解釋「同意書」之職權行
使所論斷：民國七十七年八月九日林德祥之五房子孫（即大房甲
○○、二房林永坤、三房林永乾、四房林永顯、五房林鎮權）簽
訂同意書，約定「茲同意林德祥派下財產，無論是否派下五房全
部具名，皆同意平均分配，但以民國六十八年二月以前之財產始
包括在內」，該同意書所指五房，即是林德祥之子五人，而依證
人林永乾、林春輝之證言，只要在六十八年二月之前，無論當時
林德祥以其子個人、共同或全體名義登記之所有財產均由五房平
分，且該同意書亦未載以五房各自私有資金購置之不動產，得予
以除外之約定或特別註記。被上訴人主張該同意書之真意為六十
八年二月以前，無論是登記於五房何人、共同或全體名下之所有
財產，均屬林德祥派下之財產，應由五房平均分配，應為可採。
如原判決附表一（下稱附表一）所示之不動產，係以林德祥之財
產與訴外人林漢周共同投資、貨櫃、拖車業及建築等業所得，一
部分為林德祥之派下財產，應由其子五房平分。該附表一所示之
不動產部分，為以林德祥公款投資後購得，雖非系爭同意書所約
定之六十八年以前購得，惟依上開同意書意旨及證人林春輝所證
稱：林德祥的財產全部平分等語，上訴人因移轉取得附表一所示
土地及建物而受有新台幣（下同）二百五十萬元之金錢，自應平
均分配予五房，各五十萬元。被上訴人請求林永顯之繼承人即上
訴人連帶給付應受分配之五十萬元，洵屬有據。又如原判決附表
二（下稱附表二）所示之土地，係林永顯於六十五年十一月九日
因買賣移轉取得，為六十八年以前取得之財產，雖登記於林永顯
名下，依上開同意書之約定為林德祥之派下財產。上訴人之先人
林永顯於八十一年五月二十七日出售上開土地，得款九百三十四
萬八千七百六十元，扣除介紹費後，每房應分得一百八十五萬一
千七百五十二元，此部分，被上訴人請求上訴人連帶給付伊一百
八十五萬一千七百五十二元，亦屬有據。末查附表一所示之不動
產變價分配之時間為七十九年二月二十二日，被上訴人於此時始
得據以請求分配；附表二所示之不動產變價分配之時間為八十一
年五月二十七日，被上訴人於此時始得據以請求分配，而被上訴
人於九十三年十月五日提起本件訴訟，均未逾十五年，本件時效
尚未消滅。從而，被上訴人本於同意書之約定、變價分配及繼承
之法律關係，請求上訴人連帶給付二百三十五萬一千七百五十二
元及自九十四年一月二十五日起至清償日止，按年息百分之五計
算之利息，即無不合等情，指摘其為不當，並就原審命為辯論及
已論斷者，泛言違法，而非表明該判決所違背之法令及其具體內
容，暨依訴訟資料合於該違背法令之具體事實，亦非具體敘述為
從事法之續造、確保裁判之一致性或其他所涉及之法律見解具有
原則上重要性之理由，難認其已合法表明上訴理由。依首揭說明
，應認其上訴為不合法。
據上論結，本件上訴為不合法。依民事訴訟法第四百八十一條、
第四百四十四條第一項、第九十五條、第七十八條，裁定如主文
。
中    華    民    國  九十五  年    三    月    十    日
                      最高法院民事第三庭
                          審判長法官  吳  正  一
                                法官  劉  福  聲
                                法官  黃  義  豐
                                法官  簡  清  忠
                                法官  謝  正  勝
      本件正本證明與原本無異
                                      書  記  官
中    華    民    國  九十五  年    三    月  二十一  日
                                                      Ｌ


司法院資訊處製作；財團法人民間司法改革基金會備份。
